【裁判字號】    96,訴,1822
【裁判日期】    970909
【裁判案由】    分配表異議之訴
【裁判全文】
臺灣桃園地方法院民事判決              96年度訴字第1822號
原      告  丙○○
被      告  乙○○
            甲○○
上列當事人間分配表異議之訴事件，本院判決如下：
    主    文
原告之訴駁回。
訴訟費用由原告負擔。
    事    實
一、本件原告主張：被告乙○○持鈞院95年度促字第29199 號支
    付命令（下稱系爭支付命令）為執行名義於鈞院95年度執字
    第35417 號清償債務強制執行事件中聲明參與分配，然系爭
    支付命令係由乙○○與被告甲○○本於通謀虛偽之意思向法
    院聲請所得，實際上，乙○○對甲○○僅有1,500,000 元之
    債權，故系爭支付命令中所載債權金額有6,300,000 元不存
    在，乙○○就此部分應不得參與分配，爰依強制執行法第41
    條規定，求為判決並聲明：鈞院95年度執字第35417 號清償
    債務強制執行事件於民國96年11月14日製作之分配表（下稱
    系爭分配表）第7 項關於乙○○與甲○○間借款7,800,000
    元中有6,300,000 元不存在，不得列入分配表。
二、被告乙○○則以伊對甲○○確有7,800,000 元借款債權等語
    ，資為抗辯，並聲明請求駁回原告之訴。
三、被告甲○○未於言詞辯論期日到庭，亦未提出書狀作何聲明
    或陳述。
四、本院之判斷：
  (一)按原告之訴，依其所訴之事實，在法律上顯無理由者，法院
    得不經言詞辯論，逕以判決駁回之，民事訴訟法第249 條第
    2 項定有明文。
  (二)次按分配表異議之訴，乃就分配表有異議之債權人或債務人
    ，對為反對陳述之債權人或債務人提起之訴訟，此觀強制執
    行法第41條第1 項之規定自明。同法第39條、第40條第1 項
    、第40條之1 並分別規定，債權人、債務人對分配表有異議
    之權，及對債權人或債務人之異議有為反對陳述之權。故債
    權人或債務人對分配表聲明異議後，如未予他債權人、債務
    人表示意見之機會，或他債權人、債務人對於債權人或債務
    人之異議未為反對之陳述者，均無從提起分配表異議之訴。
    換言之，究竟分配期日聲明異議人、債務人及他債權人有無
    到場？債務人及他債權人對聲明異議有無知悉及表示意見之
    機會？債務人或他債權人有無對聲明異議人聲明異議之內容
    為反對陳述？此均與聲明異議人得否提起分配異議之訴有關
    （最高法院88年度台上字第596 號判決意旨可資參照）。
  (三)經查，本院執行處曾定於96年9 月28日上午9 時為分配期日
    ，並附送96年7 月26日製作之分配表通知各債權人、債務人
    ，因甲○○送達處所不明，經公示送達於新聞報紙刊登：「
    定於96年9 月28日上午9 時分配，應送達債務人甲○○之分
    配通知1 件及分配表1 件，債務人得隨時向本書記官領取」
    ，原告雖於96年8 月6 日提出聲明異議狀對分配表聲明異議
    ，並於同年10月8 日提起本件分配表異議之訴，然本院執行
    處送達與甲○○之聲明異議狀經退回，未再公示送達刊登原
    告對上開分配表聲明異議之意旨，原告之聲明異議狀未合法
    送達甲○○，即並未予債務人甲○○表示意見之機會，且該
    分配期日債務人及其他有利害關係之債權人亦均未到場，業
    經本院調取95年度執字第35417 號清償債務強制執行事件卷
    宗核閱屬實。準此，原告以本院執行處於96年7 月26日製作
    之分配表內容有所不實為由，向未為反對陳述之甲○○提起
    分配表異議之訴即非正當，不應准許。
  (四)至於原告雖另陳稱其係對於96年11月14日之系爭分配表提起
    分配表異議之訴云云。然查，依強制執行法第39條至第41條
    規定觀之，可知分配表異議之訴係針對特定之分配表所為，
    又原告係於96年10月8 日起訴，顯見原告應係對本院執行處
    於96年7 月26日製作之分配表提起分配表異議之訴。參以乙
    ○○於本院審理中已陳明不同意原告將起訴聲明所載之96年
    7 月26日分配表變更為系爭分配表等語（參見本院卷第52頁
    ），是原告此部分訴之變更即屬無據，委無可採。再者，本
    院執行處所製作96年7 月26日之分配表已由系爭分配表所取
    代，有本院民事科查詢簡答表1 紙在卷可稽，足認原告起訴
    時之訴訟標的已不存在，則原告提起本件訴訟即欠缺權利保
    護要件，揆諸首開規定，因本件在法律上顯無理由，法院自
    得不經言詞辯論，逕以判決駁回。
五、據上論結，本件原告之訴為無理由，依民事訴訟法第249 條
    第2 項、第78條，判決如主文。
中    華    民    國    97    年    9     月    9     日
                  民事第一庭    法  官  林哲賢
上為正本係照原本作成。
如對本判決上訴，須於判決送達後20日內向本院提出上訴狀
中    華    民    國    97    年    9     月    9     日
                                書記官  羅美英


司法院資訊處製作；財團法人民間司法改革基金會備份。
